【裁判字號】    90,易,273
【裁判日期】    900731
【裁判案由】    贓物
【裁判全文】
臺灣花蓮地方法院刑事判決                            九十年度易字第二七三號
    公  訴  人  臺灣花蓮地方法院檢察署檢察官
    被      告  己○○
右列被告因贓物案件，經檢察官提起公訴（八十九年偵字第二七八四號），本院判決
如左：
    主  文
己○○故買贓物，處有期徒刑陸月，如易科罰金，以佰元折算壹日。
    事  實
一、己○○（原名黃信龍）係位於花蓮縣吉安鄉○○路五四二號駿森汽車工作室之實
    際負責人，明知甲○○（現由本院另案審理中）所持有之自用小客車（原車號為
    ＢＵ─七九七七號，車身號碼為WBACA六三二二RFK六六九○○號，係一九九四年
    份，ＢＭＷ廠牌３１８Ｉ型，屬庚○○所有，於八十五年六月十七日上午十一時
    許，在台北市○○區○○路國父紀念館南大門失竊）係來路不明之贓物，竟因其
    所有之同廠牌車號ＪＣ─九九六九號３１８ＩＳＡ型一九九三年份自用小客車於
    車禍中毀損嚴重，而於八十五年六月間，在花蓮縣花蓮市德興十七號旁甲○○所
    經營之勤泰汽車修理廠，以新台幣（下同）二十三萬元之價格故買之。嗣於八十
    九年六月二十八日，在己○○所經營之上址汽車工作室，為警據報查獲，進而循
    線查知上情。
二、案經花蓮縣警察局移送台灣花蓮地方法院檢察署檢察官偵查起訴。
    理  由
一、訊據被告己○○固坦承有於右揭時地，以二十三萬元代價，委請甲○○修復其所
    有因車禍毀損之車號ＪＣ─九九六九號ＢＭＷ廠牌318ISA型一九九三年份自用小
    客車，且取回送修之車輛後，發現多了一顆右前座安全氣囊之事實，惟矢口否認
    有何右揭故買贓物犯行，辯稱：其不知是該車贓物云云。然查：【一】證人甲○
    ○於警訊、偵查及本院審理時中均坦承：伊與被告於協議以二十三萬元代價修復
    被告前揭汽車時，伊曾告知被告，伊將以竊取同型汽車並更換車體之方式進行修
    復工作，修復期間，被告亦曾前往伊所經營之修車廠向其詢問修車進度，伊有告
    訴被告該車體是別人偷的（見警訊卷第二頁、偵查卷第二十四反面至第二十六頁
    反面、本院九十年七月十二日、九十年七月十九日訊問筆錄、九十年七月二十六
    日審判筆錄），依被告所自承其於本案發生前與甲○○並無任何財務糾紛與過節
    （見本院九十年七月十九日訊問筆錄）等情，證人甲○○與被告既無夙怨，衡情
    當無攀誣構陷被告之理，是其所為前揭證詞，自有其可信之處。【二】第查，被
    告所辯該查獲贓車上之右前乘客座安全氣囊，係乙○○答應其以二萬元代價，連
    工帶料裝設的云云，業為證人乙○○所否認在卷。另證人即ＢＭＷ汽車花蓮來德
    廠工程師丁○○於本院審理時證稱：「（單安全氣囊改成雙安全氣囊之價格及技
    術上有無困難？）雖然可以換，但技術上相當困難，必須拆開儀錶板，且全車線
    路、置物箱支架、汽車結構支架都必須換掉，感應器、電腦都必須換掉。儀錶板
    不能只挖一個洞而已，因為規格不同，而且必須製作一個氣囊的支架，否則氣囊
    爆開會導致乘員受傷。《庭呈改裝雙安所需零件品名及報價單》。直至目前為止
    我沒有碰到這樣的ＣＡＳＥ。」等語（見九十年七月二十六日審判筆錄），參酌
    其所提供之卷附報價單金額高達十八萬三千九百三十元，以及ＢＭＷ汽車乃係知
    名德國製高級進口轎車，各項零件均價格不菲，乃為社會大眾所周知事實等情，
    欲將汽車由單安全氣囊改為雙安全氣囊，不惟技術上難度甚高，牽涉車體結構、
    配線、電腦各項工程全面改裝，且價格上亦極為昂貴，而依被告於本院審理時所
    自承：「（經營何事業？）經營駿森汽車音響，地址在吉安中華路（提出名片）
    ，之前在林森路開，店名不同，是八十三年八月卅一日開始開。我畢業於花蓮高
    農，因為興趣才做此行。我以前是自己研究，後來有到台北去學。我的店主要是
    裝配汽車音響，我是師傅，汽車音響配線工作也是我自己做。」、「（對汽車的
    瞭解如何？）汽車結構均很清楚，因為我每天都在接觸。」、「（之前是否因業
    務關係，將客戶的車子有關扳金、烤漆工作交給證人甲○○？）有，但是在林森
    路開店的時候，因為後來移到中華路時，師父離職，我就只有專門改做汽車音響
    ，我之前在林森路開店時尚有幫客戶改裝保險桿包圍及線路、尾管，引擎室拉桿
    等，我只有做配件，沒有做底盤。我之前開的車子是ＢＭＷ３１８，我開過七、
    八部車子，ＢＭＷ３１８車子只開過一部，ＢＭＷ車子開過很多部，另外還有接
    觸到客人的車子，ＢＭＷ３１８的車子我接觸過上百部。」等語（見本院九十年
    七月十二日訊問筆錄），堪認被告對汽車各部零件與車體結構等相關知識應知之
    甚稔，遠非一般單純汽車音響改裝店師傅及尋常車主所可比擬，乃其竟稱該顆安
    全氣囊係連工帶料以二萬元代價購買，顯有悖其所具備之專業知識與市場行情，
    倘謂被告不知所委修取回之汽車係屬來路不明之贓車，其誰能信？【三】又證人
    即本件查獲警員戊○○到庭結證稱：「（查獲情形？）當時我和丙○○警員一起
    去查本案，因獲得線報。當時我們要求被告給我們看駕照及行照，並發現車後的
    保險桿上方有電腦條碼，經過向中華派出所查證，發現是贓車，我們再請被告將
    後椅墊拿開，發現後油箱後面也有一個電腦條碼，這二個電腦條碼是互相吻合；
    於是我回去警局欲取相機對該條碼照相，但回到現場時，發現電腦條碼已經被撕
    掉，但被告與他太太都不承認有撕掉，後來我們在垃圾桶發現該條碼，當時現場
    均無他人靠近。我們有電解還原引擎號碼，並有調被告在監理站所做的碼模資料
    ，發現數字是上下相反的，可見該車經過變造程序。我們之前有打電話到台北總
    公司去問，他們表示從未有人將單安改成雙安全氣囊。」等語，經與證人即被告
    之妻王采綾亦證稱：「（當時你有無將電腦條碼丟掉？）沒有。現場還有一位警
    員丙○○在，當時沒有其他人靠近。」等語（均見九十年七月二十六日審判筆錄
    ）彼此相互參照以觀，當時情形，既無閒雜人等靠近，則被告因心虛而乘隙撕棄
    汽車電腦條碼之情，灼然甚明！【四】而於被告所經營之駿森汽車音響店所查獲
    之上揭自用小客車，原車號為ＢＵ─七九七七號，車身號碼為WBACA六三二二RFK
    六六九○○號，係一九九四年份，ＢＭＷ廠牌３１８Ｉ型，屬庚○○所有，於八
    十五年六月十七日上午十一時許，在台北市○○區○○路國父紀念館南大門失竊
    ，亦有車輛竊盜、車牌失竊資料個別查詢報表─查詢車輛認可資料表、車籍作業
    系統查詢認可資料、一紙附卷可稽。【五】綜上所述，本件被告己○○於主觀上
    顯有贓物之認識，其上開所辯，要屬卸責之詞，不足採信。此外，復有贓證物品
    認領保管收據、引擎、暨車身號碼之碼模資料等存卷可按，本件已臻事證明確，
    被告故買贓物犯行應堪認定。
二、核被告所為，係犯刑法第三百四十九條第二項之故買贓物罪。爰審酌被告犯罪之
    動機、目的、手段、以及故買贓物，提供竊賊銷贓管道，間接助長竊盜案件增加
    ，危害社會治安及人民財產安全甚鉅，並審酌被告犯罪後態度等一切情狀，量處
    如主文所示之刑，以示懲儆。第按行為後法律有變更者，適用裁判時之法律。但
    裁判前之法律有利於行為人者，適用最有利於行為人之法律，刑法第二條第一項
    定有明文。且本條第一項但書之適用如左：一、先審查應否諭知無罪，次審查應
    否諭知免訴、不受理，再次則審查有無法定必應免刑之情形。二、如無前開情形
    ，則比較新舊法之罪刑孰為最有利，其比較之標準如左：(一)比較時應就罪刑有
    關之共犯、未遂犯、連續犯、牽連犯、結合犯，以及累犯加重、自首減輕暨其他
    法定加減原因（如身分加減）與加減例等一切情形，綜其全部罪刑之結果而為比
    較。(二)比較罪刑應先就主刑之最高度比較之，最高度相等者，就最低度比較之
    ，最高度及最低度均相等時，無論從刑之輕重如何，依從刑從屬於主刑之原則，
    均一律適用新法。(三)適用舊法時，罪名、刑名均依舊法，但關於有期徒刑省略
    幾等字樣。(四)依照舊法褫奪公權時，關於期限問題，尊重新刑法第三十七條之
    精神。三、易服勞役及期間、數罪併罰之定執行刑、緩刑及易以訓誡、易科罰金
    各事項，均依新法。四、新刑法第六十一條免除其刑之規定，應以所犯之罪合於
    該條所列各款情形為限。（如新刑法之最重本刑為五年以下有期徒刑，舊刑法為
    三年以下有期徒刑，雖適用舊法，不得依本條免除其刑。）五、適用新刑法裁判
    時，應引用新刑法第二條第一項，適用舊法時，並須註明但書。（最高法院二十
    四年七月刑庭總會決議參照），因此事關執行如易服勞役、易科罰金、數罪併罰
    之定執行刑及緩刑等，亦有刑法第二條第一項規定之適用（最高法院二十九年度
    上字第五二五號判例參照）。經查，刑法第四十一條業於九十年一月四日修正，
    同年一月十日經總統公布實施，該條修正為：「犯最重本刑為五年以下有期徒刑
    之罪，而受六月以下有期徒刑或拘役之宣告，因身體、教育、職業、家庭之關係
    或因其他正當事由，執行顯有困難者，得以一元以上三元以下折算一日，易科罰
    金。但確因不執行所宣告之刑，難收矯正之效或難以維持法秩序者，不在此限。
    」「併合處罰之數罪，均有前項情形，其應執行之刑逾六月者，亦同」；而同法
    施行法第三條之一規定：「刑法第四十一條之規定於修正施行前，己裁判確定之
    處罰，未執行或執行未完畢者，亦適用之。」「未諭知得易科罰金之折算標準者
    ，亦同。」，較諸修正前刑法第四十一條規定：「犯最重本刑為三年以下有期徒
    刑以下之刑之罪，而受六月以下有期徒刑或拘役之宣告，因身體、教育、職業或
    家庭之關係，執行顯有困難者，得以一元以上三元以下折算一日，易科罰金」，
    就易科罰金部分，以新法對行為人較為有利，稽諸上述，即有刑法第二條第一項
    前段規定之適用。
據上論斷，應依刑事訴訟法第二百九十九條第一項前段，刑法第二條第一項前段、第
三百四十九條第二項、第四十一條第一項前段，罰金罰鍰提高標準條例第一條前段、
第二條，判決如主文。
本案經檢察官李子春到庭執行職務。
中      華      民      國    九十      年      七      月    三十一    日
                                    台灣花蓮地方法院刑事庭
                                        法  官  陳  世  博
右正本證明與原本無異。
如不服本判決，應於判決送達後十日內向本院提出上訴狀( 應附繕本 )，上訴於
臺灣高等法院花蓮分院。
                                        書記官  連  玫  馨
中      華      民      國    九十      年              月              日


司法院資訊處製作；財團法人民間司法改革基金會備份。
